【裁判字號】    95,財管,70
【裁判日期】    951030
【裁判案由】    指定遺產管理人
【裁判全文】
臺灣臺中地方法院民事裁定              95年度財管字第70號
聲  請  人  國泰世華商業銀行股份有限公司
法定代理人  乙○○
代  理  人  丁○○
相  對  人  甲○○
上列聲請人聲請選任被繼承人丙○○之遺產管理人事件，本院裁
定如下：
    主  文
選任甲○○為被繼承人丙○○（男、民國五十九年二月二十四日
出生、身分證字號：Ｚ000000000號、生前住臺中縣大
里市○○里○○鄰○○路○段六二巷一二弄一八號三樓、於民國
九十五年五月二十二日死亡）之遺產管理人。
准對被繼承人丙○○之繼承人為承認繼承之公示催告。
被繼承人丙○○之繼承人，應自前項公示催告最後登載新聞紙之
日起，壹年內承認繼承，上述期限屆滿，無繼承人承認繼承時，
被繼承人丙○○之遺產，於清償債權並交付遺贈物後，如有剩餘
即歸屬國庫。
聲請程序費用新臺幣壹仟元由被繼承人丙○○之遺產負擔。
    理  由
一、按繼承開始時，繼承人有無不明，而無親屬會議或親屬會議
    未於一個月內選定遺產管理人者，利害關係人得聲請法院選
    任遺產管理人，並由法院依公示催告程序，定六個月以上之
    期限，公告繼承人，命其於期限內承認繼承，民法第一千一
    百七十七條、第一千一百七十八條第一項、第二項規定甚明
    。又先順序繼承人均拋棄其繼承權時由次順序之繼承人繼承
    ，其次順序繼承人有無不明或第四順序之繼承人均拋棄其繼
    承權者，準用關於無人承認繼承之規定，民法第一千一百七
    十六條第六項亦定有明文。
二、本件聲請意旨略以：被繼承人丙○○（男、民國○○○年○
    月○○○日出生，身分證字號：Ｚ000000000號、
    生前住臺中縣大里市○○里○○鄰○○路○段六二巷一二弄
    一八號三樓）生前於九十四年四月十四日向聲請人借款新臺
    幣（下同）一百四十萬元，尚未清償，且清償期已屆至。惟
    被繼承人不幸於九十五年五月二十二日死亡，依民法第一千
    一百四十七條規定，繼承業已開始，但其繼承人均已拋棄繼
    承，以致聲請人之債權一直無法行使，聲請人基於利害關係
    人之地位，爰依法聲請選任被繼承人配偶甲○○為被繼承人
    之遺產管理人等語，並提出戶籍謄本、繼承系統表、本票影
    本、法院准予備查函文影本等件為證。
三、經觀聲請人所提之書證，及經本院依職權調取本院九十五年
    度繼字第一三二九號、第一三三六號拋棄繼承事件聲請卷宗
    資料，核閱屬實，自堪信聲請人之主張為真實，且與上開法
    條尚無不合。徵之選定遺產管理人，除慮及管理遺產之公平
    性外，亦需考量其適切性，亦即應以對被繼承人之遺產、遺
    債情形瞭解較深者優先選任為宜，本院認為相對人甲○○（
    女、六十八年六月九日生，身分證字號：Ｚ0000000
    00號，住臺中縣大里市○○里○○鄰○○路○段六二巷一
    二弄一八號三樓）雖已拋棄繼承，然其既為被繼承人林平生
    前之配偶，對於被繼承人丙○○生前之財產及債權債務關係
    ，應較他人知詳，故認為選任相對人擔任被繼承人丙○○之
    遺產管理人並無不妥。爰裁定如主文第一項所示，並依法為
    承認繼承之公示催告。
四、依非訟事件法第一百五十七條，裁定如主文。
中    華    民    國    95    年    10    月    30    日
                  家事法庭           法  官  簡賢坤
以上正本係照原本作成。
如對本裁定抗告，須於裁定送達後十日內向本院提出抗告狀（須
附繕本）。
中    華    民    國    95    年    10    月    30    日
                                     書記官  林錦源


司法院資訊處製作；財團法人民間司法改革基金會備份。
